---
title: "Introducción a R y Tidyverse"
subtitle: "Sesión 06"  
author: 
  - "Laboratorio de Innovación en Salud"
date: '`r Sys.Date()`'
output:
  xaringan::moon_reader:
    css: [xaringan-lis.css, custom.css]
    nature:
      slideNumberFormat: "%current%/%total%"
      highlightStyle: idea
      highlightLines: true
      ratio: 16:9
      countIncrementalSlides: true
    seal: false
---

```{r setup, include=FALSE}
options(htmltools.dir.version = FALSE)
knitr::opts_chunk$set(
  fig.width=9, fig.height=3.5, fig.retina=3,
  out.width = "100%",
  cache = FALSE,
  echo = TRUE,
  message = FALSE, 
  warning = FALSE,
  hiline = TRUE
)

library(xaringanthemer)
library(magrittr)
library(metathis)
library(countdown)
library(flipbookr)
```

```{r xaringan-themer, include=FALSE, warning=FALSE}
style_duo_accent(
  primary_color = "#2f4871",
  secondary_color = "#2e91af",
  inverse_header_color = "#FFFFFF",
  header_color = "#106075",
  background_color = "#e9ebee",
  header_font_google = google_font("Oswald", "700", "700i"),
  text_font_google = google_font("Spartan", "400", "400i",
                                 "700", "700i"),
  code_font_google = google_font("Fira Code", "400",
                                 "700"),
  outfile = "xaringan-lis.css"
)
```

```{r xaringan-tile-view, echo=FALSE}
xaringanExtra::use_tile_view()
```

```{r broadcast, echo=FALSE}
xaringanExtra::use_broadcast()
```

```{r xaringan-scribble, echo=FALSE}
xaringanExtra::use_scribble()
```

```{r xaringan-panelset, echo=FALSE}
xaringanExtra::use_panelset()
```

```{r xaringanExtra-clipboard, echo=FALSE}
htmltools::tagList(
  xaringanExtra::use_clipboard(
    button_text = "<i class=\"fa fa-clipboard\"></i>",
    success_text = "<i class=\"fa fa-check\" style=\"color: #90BE6D\"></i>",
    error_text = "<i class=\"fa fa-times-circle\" style=\"color: #F94144\"></i>"
  ),
  rmarkdown::html_dependency_font_awesome()
)
```

```{r xaringan-logo, echo=FALSE}
xaringanExtra::use_logo(
  image_url = "img/InnovaLab_logo_blue.png",
  width = "100px",
  height = "116px"
)
```

```{r xaringan-extra-styles, echo=FALSE}
xaringanExtra::use_extra_styles(
  hover_code_line = TRUE,         
  mute_unhighlighted_code = TRUE  
)
```

```{r xaringanExtra, echo = FALSE}
xaringanExtra::use_progress_bar(color = "#0051BA",
                                location = "bottom")
```

```{r metathis, echo=FALSE}
meta() %>%
  meta_name("github-repo" = "healthinnovation/xaringan-innovar") %>% 
  meta_social(
    title = "Plantilla Innovar Xaringan",
    description = "Curso de Introducción a R y Tidyverse: Sesión 04",
    url = "https://healthinnovation.github.io/xaringan-innovar/sesion_06/#1",
    image = "https://healthinnovation.github.io/xaringan-innovar/img/cover-sesion04.png",
    image_alt = "Cover de la Sesión 06 del curso de Introducción a R y Tidyverse",
    og_type = "website",
    og_author = "Laboratorio de Innovación en Salud",
    twitter_card_type = "summary_large_image",
    twitter_creator = "@innovalab_imt",
    twitter_site = "@innovalab_imt"
  )
```


<br>
<br>

# `r rmarkdown::metadata$title`

## `r rmarkdown::metadata$subtitle`

## `r rmarkdown::metadata$author`  

### `r Sys.Date()`

<br>

[`r fontawesome::fa(name = "github")` @healthinnovation](https://github.com/healthinnovation)  
[`r fontawesome::fa(name = "twitter")` @innovalab_imt](https://twitter.com/innovalab_imt)  
[`r fontawesome::fa(name = "link")` innovalab.info](https://www.innovalab.info/)  

---
## Contenidos

.line-space3-0[.font120[
- Selección de variables de interés
- Uso de condicionales para filtrar casos
- Aspectos adicionales sobre la creación de variables
- Solicitar resumen de datos (summarise)
- Considerar variables para subdividir análisis (group_by)
]]

---
class: center, middle, inverse

# Exploración competencial

---
## Introducción a Rmarkdwon

---
## ¡Hazlo tú mismo!

.line-space2-0[.font120[
1. Replica los procedimientos observados en las diapositivas
1. Genera nuevas solicitudes en summarise que consideres pertinente.
1. Usa nuevas reglas de filtrado
]]

```{r echo=FALSE}
countdown(minutes = 8,
          margin = "1em",
          font_size = "4em",
          warn_when = 30)
```

---
class: center, middle

# Retroalimentación


---
class: center, middle

<br>
<center>
<h2>
<span style="color:#106075">¡Gracias!</span>
</h2>
<br>
<h3>
`r anicon::faa('envelope', size = 'xs', animate='float', rtext='<a href="mailto:correo@gmail.com"><span style="color:#562457">&nbsp;&nbsp;correo@gmail.com</span></a>')`
</h3>
<h3>
`r anicon::faa('github', size = 'xs', animate='float', rtext='<a href="https://github.com/healthinnovation/"><span style="color:#562457">&nbsp;&nbsp; @healthinnovation</span></a>')`
</h3>
<h3>
`r anicon::faa('twitter', size = 'xs', animate='float', rtext='<a href="https://twitter.com/innovalab_imt"><span style="color:#562457">&nbsp;&nbsp; @innovalab_imt</span></a>')`
</h3>
</center>

<br>

Estas diapositivas fueron creadas mediante el paquete [xaringan](https://github.com/yihui/xaringan) y [xaringanthemer](https://github.com/gadenbuie/xaringanthemer/).



