---
title: "Introducción a R y Tidyverse"
subtitle: "Sesión 05"  
author: 
  - "Laboratorio de Innovación en Salud"
date: '`r Sys.Date()`'
output:
  xaringan::moon_reader:
    css: [xaringan-lis.css, custom.css]
    nature:
      slideNumberFormat: "%current%/%total%"
      highlightStyle: idea
      highlightLines: true
      ratio: 16:9
      countIncrementalSlides: true
    seal: false
---

```{r setup, include=FALSE}
options(htmltools.dir.version = FALSE)
knitr::opts_chunk$set(
  fig.width=9, fig.height=3.5, fig.retina=3,
  out.width = "100%",
  cache = FALSE,
  echo = TRUE,
  message = FALSE, 
  warning = FALSE,
  hiline = TRUE
)

library(xaringanthemer)
library(magrittr)
library(metathis)
library(countdown)
library(flipbookr)
```

```{r xaringan-themer, include=FALSE, warning=FALSE}
style_duo_accent(
  primary_color = "#2f4871",
  secondary_color = "#2e91af",
  inverse_header_color = "#FFFFFF",
  header_color = "#106075",
  background_color = "#e9ebee",
  header_font_google = google_font("Oswald", "700", "700i"),
  text_font_google = google_font("Spartan", "400", "400i",
                                 "700", "700i"),
  code_font_google = google_font("Fira Code", "400",
                                 "700"),
  outfile = "xaringan-lis.css"
)
```

```{r xaringan-tile-view, echo=FALSE}
xaringanExtra::use_tile_view()
```

```{r broadcast, echo=FALSE}
xaringanExtra::use_broadcast()
```

```{r xaringan-scribble, echo=FALSE}
xaringanExtra::use_scribble()
```

```{r xaringan-panelset, echo=FALSE}
xaringanExtra::use_panelset()
```

```{r xaringanExtra-clipboard, echo=FALSE}
htmltools::tagList(
  xaringanExtra::use_clipboard(
    button_text = "<i class=\"fa fa-clipboard\"></i>",
    success_text = "<i class=\"fa fa-check\" style=\"color: #90BE6D\"></i>",
    error_text = "<i class=\"fa fa-times-circle\" style=\"color: #F94144\"></i>"
  ),
  rmarkdown::html_dependency_font_awesome()
)
```

```{r xaringan-logo, echo=FALSE}
xaringanExtra::use_logo(
  image_url = "img/InnovaLab_logo_blue.png",
  width = "100px",
  height = "116px"
)
```

```{r xaringan-extra-styles, echo=FALSE}
xaringanExtra::use_extra_styles(
  hover_code_line = TRUE,         
  mute_unhighlighted_code = TRUE  
)
```

```{r xaringanExtra, echo = FALSE}
xaringanExtra::use_progress_bar(color = "#0051BA",
                                location = "bottom")
```

```{r metathis, echo=FALSE}
meta() %>%
  meta_name("github-repo" = "healthinnovation/xaringan-innovar") %>% 
  meta_social(
    title = "Plantilla Innovar Xaringan",
    description = "Curso de Introducción a R y Tidyverse: Sesión 04",
    url = "https://healthinnovation.github.io/xaringan-innovar/sesion_05/#1",
    image = "https://healthinnovation.github.io/xaringan-innovar/img/cover-sesion04.png",
    image_alt = "Cover de la Sesión 05 del curso de Introducción a R y Tidyverse",
    og_type = "website",
    og_author = "Laboratorio de Innovación en Salud",
    twitter_card_type = "summary_large_image",
    twitter_creator = "@innovalab_imt",
    twitter_site = "@innovalab_imt"
  )
```


<br>
<br>

# `r rmarkdown::metadata$title`

## `r rmarkdown::metadata$subtitle`

## `r rmarkdown::metadata$author`  

### `r Sys.Date()`

<br>

[`r fontawesome::fa(name = "github")` @healthinnovation](https://github.com/healthinnovation)  
[`r fontawesome::fa(name = "twitter")` @innovalab_imt](https://twitter.com/innovalab_imt)  
[`r fontawesome::fa(name = "link")` innovalab.info](https://www.innovalab.info/)  

---
## Contenidos

.line-space3-0[.font120[
- Manejo de múltiples conjuntos de datos mediante funciones join.
- Cálculo de variables por filas (rowwise)
]]

---
class: center, middle, inverse

# Exploración competencial

---
## Funciones join

.pull-left[
.line-space1-7[
Las funciones `joins` permiten unir 2 o más conjuntos de datos (`dataframes` o `tibbles`) dependiendo de una o múltiples variables en común. En algunos lenguajes (ej. `SQL`) estas variables en común reciben el nombre de `keys`.
]
- `inner_join()`: Solo casos coincidentes en ambos df's.
- `left_join()`: Todos los casos de la primera df.
- `right_join()`: Todos los casos de la segunda df.
- `full_join()`: Casos de ambas df's.
- `anti_join()`: Solo casos en el primer df que no coincida.
]

.pull-right[
<div class="svgTop1" style="margin: -3em auto;">
```{r}
#| echo: false
#| out.width: 75%
#| fig.align: center
#| dpi: 200
#| fig.retina: 2
#| fig.alt: >
#|    Representación gráfica de 2 conjuntos de datos que van a 
#|    ser utilizados para alguna operación join
knitr::include_graphics("https://raw.githubusercontent.com/cienciadedatos/r4ds/traduccion/diagrams/es/join-setup.svg", dpi = 300) # nolint
```
</div>

```{r}
#| echo: false
#| out.width: 75%
#| fig.align: center
#| out.extra: 'style="margin: auto auto -2em;"'
#| dpi: 200
#| fig.retina: 2
#| fig.alt: >
#|    Representación gráfica de la como se ven los conjuntos de datos 
#|    previo al uso de alguna función join
#| fig.cap: >
#|    Representación de operaciones joins <a href="https://es.r4ds.hadley.nz/">
#|    R para Ciencia de Datos</a>
knitr::include_graphics("https://raw.githubusercontent.com/cienciadedatos/r4ds/traduccion/diagrams/es/join-setup2.svg", dpi = 300) # nolint
```
]

---
## Función `inner_join()`

.line-space1-7[.font110[
Esta función busca quedarse únicamente con los casos que aparezcan en ambos df analizados a partir de la variable (`key`) en común. 

> ¡Advertencia!: Si en alguno de los df's hay un caso que tenga más de una entrada, entonces en el resultado también se observarán múltiples informaciones para un mismo caso.

]]

```{r}
#| echo: false
#| out.width: 70%
#| fig.align: center
#| out.extra: 'style="margin: -3.5em auto -2em"'
#| dpi: 200
#| fig.retina: 2
#| fig.alt: >
#|    Representación gráfica de la función inner_join en donde se observa que
#|    únicamente los casos con las keys coincidentes, serán seleccionados y
#|    conformarán un nuevo conjunto de datos
#| fig.cap: >
#|    Representación de <code>inner_join()</code> de
#|    <a href="https://es.r4ds.hadley.nz/"> R para Ciencia de Datos</a>
knitr::include_graphics("https://raw.githubusercontent.com/cienciadedatos/r4ds/traduccion/diagrams/es/join-inner.svg", dpi = 300) # nolint
```

---
## Previos a `inner_join()`

.panelset[
.panel[.panel-name[Reconocimiento de BD]
Para estas actividades usaremos las bases de datos de ENDES 2020: `RECH1.sav` y `REC94.sav`. Previamente deberíamos haber cargado a **tidyverse**: `library(tidyverse)`.

```{r include=FALSE}
library(tidyverse)
```

.pull-left[.scroll-output325[
```{r R.options = list(width = 45)}
rec1 <- haven::read_sav("data/RECH1.sav")
glimpse(rec1)
```
]]

.pull-right[.scroll-output325[
```{r R.options = list(width = 45)}
rec94 <- haven::read_sav("data/REC94.sav")
glimpse(rec94)
```
]]
]

.panel[.panel-name[Inspección Rec1]
Hay diversas maneras de explorar los labels de una data `.sav` (SPSS) o `.dta` (Stata), como con `labelled::generate_dictionary(rec1)` o `labelled::var_label(rec1, unlist = TRUE) %>% enframe()`. En esta ocasión usaremos al paquete `sjPlot` (no olvides instalarlo).

.scroll-output325[
```{r message=FALSE}
sjPlot::view_df(rec1, show.type = TRUE, show.na = TRUE)
```
]]

.panel[.panel-name[Inspección Rec94]

El paquete `labelled` hace algo bastante similar, sin un output *html* que es lo que le da los colores y el estilo.

.scroll-output350[
```{r R.options = list(width = 120)}
labelled::generate_dictionary(rec94)
```
]]

.panel[.panel-name[Preparativo a joins]

.pull-left[.line-space1-7[
En las base de datos ENDES hay 2 variables **keys** que se deben tener en consideración: ID de la persona (`CASEID`) y el ID del hogar (`HHID`). Sin embargo, muchas veces esto varía. 

En el caso de `rec1` no existe la variable `CASEID`, debido a que ha sido nombrada como `HVIDX`. Y en el caso de `rec94` existe la variable `CASEID`, solo que esta contiene a su vez tanto el identificador de personas como el de hogares... así que necesitamos separarlos.
]]

.pull-right[
.scroll-output375[
```{r}
rec94 <- rec94 %>%
  mutate(
    HHID = str_sub(CASEID, 1, str_length(CASEID) - 3),
    CASEID = str_sub(CASEID, -2, -1),
    CASEID = as.numeric(CASEID),
    .after = ID1
  )
```
```{r echo=FALSE}
rec94
```
]
]]
]

---
layout: true
## Uso de `inner_join()`

---
### Introducción
.line-space1-7[.font110[
Aunque ya tenemos en `rec1` y `rec94` las variables ID's de casa y persona identificadas y separadas, aún tenemos una situación pendiente: el ID de la persona tiene nombres diferentes entre las 2 base de datos.

Para solucionarlo tenemos 2 alternativas:
1. Renombrar la variable de alguna de las base de datos para que de esta manera quede de forma idéntica. Por ej: `rec1 %>% rename(CASEID = HVIDX)`.
2. Usar el argumento `by = c("HHID", "HVIDX" = "CASEID")` dentro de la función `_join()` que se vaya a utilizar
]]

---
### Solución 1
En esta primera solución usaremos la función `rename` para seguir con el enfoque *tidyverse*.


```{r R.options = list(width = 90)}
rec1 %>%
  rename(CASEID = HVIDX) %>%
  inner_join(
    rec94,
    by = c("HHID", "CASEID")
  )
```


---
### Solución 2
Esta solución es mucho más directa y requiere menos código.


```{r R.options = list(width = 90)}
rec1 %>%
  inner_join(
    rec94,
    by = c("HHID", "HVIDX" = "CASEID")
  )
```


---
layout: false
## Función `left_join()` y `right_join()`

.pull-left[
.line-space2-0[.font110[
Esta función se queda con absolutamente todos los casos que estén en el lado solicitado. Los casos en los que no encuentre información, serán completados con `NA`.

> Si se usa `left_join(df1, df2)` se quedarán todos los casos de `df1`. Mientras que si se usa `right_join(df1, df2)`, se usarán todos los casos de `df2`.
]]]

.pull-right[
```{r}
#| echo: false
#| out.width: 70%
#| fig.align: center
#| out.extra: 'id="left_right_join_svg"'
#| dpi: 200
#| fig.retina: 2
#| fig.alt: >
#|    Representación gráfica de las funciones left y right join en donde
#|    se observa que se mantendrán todos los casos de las base de datos
#|    de acuerdo al orden en que hayan sido nombradas.
#| fig.cap: >
#|    Representación de <code>left_join()</code> y <code>right_join()
#|    </code> de <a href="https://es.r4ds.hadley.nz/">
#|     R para Ciencia de Datos</a>
knitr::include_graphics("https://raw.githubusercontent.com/cienciadedatos/r4ds/traduccion/diagrams/es/join-outer.svg", dpi = 300) # nolint
```

```{css, echo=FALSE}
#left_right_join_svg {
  margin: 0em auto -2em;
	width: 500px;
	height: 460px;
	object-fit: cover;
	object-position: 100% 0;
}
```

]

---
## Uso de `left_join()`

Nombraremos primero a rec1 que tiene `r nrow(rec1)` filas, frente a las `r nrow(rec94)` filas en `rec94`.

```{r R.options = list(width = 90)}
rec1 %>%
  left_join(
    rec94,
    by = c("HHID", "HVIDX" = "CASEID")
  )
```

---
## Uso de `right_join()`

Seguiremos el mismo orden de nombramiento, debido a que estamos usando la función `right_join`, el output de esta unión debería tener un total de `r nrow(rec94)` filas.

```{r R.options = list(width = 90)}
rec1 %>%
  right_join(
    rec94,
    by = c("HHID", "HVIDX" = "CASEID")
  )
```


---
## Función `full_join()`

.line-space2-0[.font110[
Esta función se queda con absolutamente todos los casos de ambas base de datos. Los que no encuentren en la primera base de datos, serán llenados con `NA` y los que no encuentren en la segunda base de datos, de igual manera.

> Aquí no importa el orden en que pongas las bases de datos, salvo el orden en que quieras que aparezcan las columnas.

]]


```{r}
#| echo: false
#| out.width: 70%
#| fig.align: center
#| out.extra: 'id="full_join_svg"'
#| dpi: 200
#| fig.retina: 2
#| fig.alt: >
#|    Representación gráfica de la función full_join en donde
#|    se observa que se mantendrán todos los casos de ambas bases de datos.
#| fig.cap: >
#|    Representación de <code>full_join()</code> de 
#|    <a href="https://es.r4ds.hadley.nz/"> R para Ciencia de Datos</a>
knitr::include_graphics("https://raw.githubusercontent.com/cienciadedatos/r4ds/traduccion/diagrams/es/join-outer.svg", dpi = 300) # nolint
```

```{css, echo=FALSE}
#full_join_svg {
  margin: 0em auto -2em;
	width: 580px;
	height: 245px;
	object-fit: cover;
	object-position: 0 100%;
}
```

---
## Uso de `full_join()`

Invertiremos el orden de nombramiento, simplemente para apreciar otro enfoque. Todos los casos se mantienen en ambas base de datos.


```{r R.options = list(width = 90)}
rec94 %>%
  full_join(
    rec1,
    by = c("HHID", "CASEID" = "HVIDX")
  )
```

---
## ¡Hazlo tú mismo!

.line-space2-0[.font120[
1. Replica los procedimientos observados en las diapositivas
1. Cambia el orden de las base de datos
1. Selecciona solo las primeras variables de ambas bases de datos para que puedas apreciar realmente la unión entre ellas.
]]

```{r echo=FALSE}
countdown(minutes = 8,
          margin = "1em",
          font_size = "4em",
          warn_when = 30)
```

---
## Función `rowwise()` y `c_across()`

.pull-left[.line-space1-7[.font110[
- Permite realizar operaciones por filas.
- Especialmente útil cuando no existe una función vectorizada para dicha operación: `rowSums()` por ejemplo.
- Requiere indicar la(s) variable(s) sobre las cuales se ejecutará una operación en filas: `c_across()`
- La práctica más común es realizar una sumatoria de variables por filas (*raw scores* por ejemplo), pero también puede usarse con cualquier otra operación.
]]]

.pull-right[.scroll-output450[
```{r}
rec94 %>% 
  select(S427DA:S427DG) %>% 
  sjPlot::view_df(rec94, show.type = TRUE, show.na = TRUE)
```
]]

--- 
```{r, echo=FALSE}
description_rowwise <- ".line-space1-5[.font110[Si quisieramos contabilizar directamente cuantas complicaciones en el embarazo suman por cada mujer entrevistada:]]"
```

`r chunk_reveal("rowwise_1", break_type = "user", title = paste0("## Uso de rowwise() \n", description_rowwise), chunk_options = "R.options = list(width = 90)")`


```{r rowwise_1, include = FALSE}
rec94 %>% #BREAK
  drop_na(S427DA:S427DG) %>% #BREAK
  slice(1:1000) %>%  #BREAK
  rowwise() %>%  #BREAK
  mutate(
    complicaciones_tot = sum(c_across(c(S427DA:S427DG)),
                             na.rm = TRUE)
  ) %>%  #BREAK
  ungroup() %>% #BREAK
  select(ID1:CASEID, complicaciones_tot) #BREAK
```

```{css, echo=FALSE}
.panel2-rowwise_1-user {
    height: 375px;
    overflow-y: auto !important;
}
```

---
## Paquete lubridate

.pull-left[
- Lubridate es una libreria que facilita el trabajar  con fechas y horas.
- Contiene tres tipos de objetos
  - `<date>`
  - `<time>`
  - `<dttm>`
  
```{r}
library(lubridate)
today()
now()
```
]

.pull-right[
Permite procesar diferentes formatos de fechas
```{r}
ymd("20110604")
mdy("06-04-2011")
dmy("04/06/2011")
```

Y permite procesar formatos de fechas y horas
```{r}
ymd_hms("2011-06-04 12:00:00", tz = "America/Bogota")
```
]

---
## ¡Hazlo tú mismo!

.line-space2-0[.font120[
1. Replica los procedimientos observados en `rowwise()` y `c_across()`
1. Crea un vector con la fecha de tu cumpleaños
1. Usando la función `today()`, ¡calcula la cantidad de días que llevas vivo! (solo resta)
1. Explora la función `time_length(x, unit = "years")` para la resta anterior
]]

```{r echo=FALSE}
countdown(minutes = 8,
          margin = "1em",
          font_size = "4em",
          warn_when = 30)
```

---
class: center, middle

# Retroalimentación


---
class: center, middle

<br>
<center>
<h2>
<span style="color:#106075">¡Gracias!</span>
</h2>
<br>
<h3>
`r anicon::faa('envelope', size = 'xs', animate='float', rtext='<a href="mailto:imt.innovlab@oficinas-upch.pe"><span style="color:#562457">&nbsp;&nbsp;imt.innovlab@oficinas-upch.pe</span></a>')`
</h3>
<h3>
`r anicon::faa('github', size = 'xs', animate='float', rtext='<a href="https://github.com/healthinnovation/"><span style="color:#562457">&nbsp;&nbsp; @healthinnovation</span></a>')`
</h3>
<h3>
`r anicon::faa('twitter', size = 'xs', animate='float', rtext='<a href="https://twitter.com/innovalab_imt"><span style="color:#562457">&nbsp;&nbsp; @innovalab_imt</span></a>')`
</h3>
</center>

<br>

Estas diapositivas fueron creadas mediante el paquete [xaringan](https://github.com/yihui/xaringan) y [xaringanthemer](https://github.com/gadenbuie/xaringanthemer/).



